臺灣高等法院刑事判決　　　　　　　　　九十年度上更(一)字第九八五號
　　上　訴　人
　　即　被　告　乙○○
　　選任辯護人　汪倩英
右上訴人，因偽造文書案件，不服台灣台北地方法院，八十七年度訴字第一八四二號
，中華民國八十八年四月二十九日第一審判決（起訴案號：台灣台北地方法院檢察署
八十七年度偵字第二一一六二、二一七九三號）提起上訴，判決後經最高法院發回更
審，本院判決如左：
    主  文
原判決撤銷。
乙○○連續行使偽造私文書，足以生損害於他人，處有期徒刑陸月，如易科罰金以
佰元折算壹日。
    事  實
一、乙○○原任職康和集團帝國建設公司，於民國七十九年間，因該公司之關係企業
    在台北市○○○路一四三號五樓之康和綜合證券公司（下簡稱康和公司）進行員
    工認股，乙○○因財力不足，乃與親戚甲○○約定各出資新台幣（下同）五十萬
    元，合計一百萬元，認購該公司員工認股股票各五十張，合計一百張，以許孟月
    名義認購，甲○○並應允代刻一枚印章且交付身分證影本予乙○○為開戶及請領
    股票之用。詎乙○○竟為圖謀上開股票利益，隱瞞股票業經核發而為己保管持有
    之事實，基於概括之犯意，未經甲○○之同意，先後於八十年八月二十四日賣二
    十張、八十二年七月二十二日賣七十張連續盜用甲○○上開印章蓋於股票背面，
    偽造轉讓登記表之私文書，並持之以行使，在康和公司依次賣予不知情之胡文典
    、鄭天華，將得款侵占入己（侵占部份業經本院判決公訴不受理），足以生損害
    於甲○○。迨八十五年十二月間為甲○○發覺，乙○○始返還所剩之十張股票及
    分配之零股（嗣後雙方善後部分抵靈骨塔仍有三十張股票未償還）。
二、案經被害人甲○○聲請臺灣高等法院函送及臺灣高等法院檢察署令轉臺灣臺北地
    方法院檢察署檢察官偵查起訴。
    理  由
一、訊據上訴人即被告乙○○（下稱被告），就於右揭時地與告訴人甲○○合資購買
    上開股票一百張，留有告訴人購買股票印鑑，而於八十年八月二十四日、八十三
    年七月二十二日蓋用印鑑賣出股票與胡文典、鄭天華等事實均坦承不諱，且據告
    訴人甲○○於偵查原審及本院審理中指訴綦詳，核與證人游健亮於原審調查中證
    述相合，復有康和公司現券送存申請書、代證券號碼清單二紙、告訴人證券存摺
    、信封及小欠條影本一份、寶虹證券公司收據、股票影本各一紙附卷可稽，堪信
    為真。惟被告仍矢口否認有何偽造股票轉讓登記表之行為，辯稱：當初合資之時
    ，即是因為伊與康和公司熟稔，即將股票印鑑等物全部交伊保管，以便領用股票
    ，且得代為操作處分，七十九年間告訴人即因不耐股票久未上市，而股價又時有
    下跌之情，恐投資無法回收，早已囑咐若有合適價格即行賣出，伊除告訴人要求
    保留之十張外，即依約出賣胡文典、鄭天華等人，而賣得價金因伊另有他用，故
    先向告訴人挪借，並自八十一年起分期清償完畢，嗣因康和股票上櫃賺錢，告訴
    人方始反悔云云。經查，告訴人陳稱被告乙○○自八十一年十月八日起即陸續匯
    款至告訴人合作金庫帳戶之所有資金往來乙節，業為被告所肯認，並有告訴人提
    出二人資金往來明細表並提出該活期存款存摺簿影本附卷足查，可認被告自八十
    一年十月八日起確有匯款至告訴人帳戶。故本件爭議之點在於：被告乙○○出賣
    上開股票究否曾得告訴人甲○○之授權？即被告乙○○陳稱匯往告訴人甲○○戶
    頭之款項是否為賣出股票之得款，而為告訴人所得知股票業經轉讓？
二、惟查：
  (一)上開包含被告所有之股票，被告業分別於八十年八月二十四日以十二元賣出二萬
    股（二十張）、八十二年七月二十二日以十元賣出七萬股（七十張），然如前開
    匯款資料得知，被告第一筆匯款係八十一年一月三十一日，且金額為五萬四千元
    ，由日期觀之，若有如被告所言係經授權，該股款應分與告訴人者，應係隨即於
    賣出之相當期日內，即八十年八月底、九月初匯予告訴人，非如被告匯款之八十
    一年一月三十日，此與賣出股票日期，相隔年餘，出入甚大，顯難自圓其說。
  (二)又，上開股票中扣除原被告所有二分之一部分五十張、現已扣還告訴人之部分十
    張（已如前述）、並出售被告抵銷靈骨塔款之部分十張（如後四所述），告訴人
    所有者原應尚有三十張，而原購入之股票被告業分別於八十年八月二十四日以十
    二元賣出二萬股（二十張）、八十二年七月二十二日以十元賣出七萬股（七十張
    ），以二人所有股票之比例概算，至少八十年十月八日賣得價金其中十張之十二
    萬元、八十二年七月二十二日賣得價金其中二十張價金二十萬元為告訴人所有，
    然以被告全部匯款總額四十四萬四千元，核與出售應獲股款並不相符。
  (三)雖被告另辯稱係以月息一分半向告訴人暫借而後陸續錢歸還云云，然就借款金
    額之部分，被告初於原審八十六年度易字第六八六三號案件審理中辯稱：八十二
    年七月二十二日之股款二十萬由被告暫借云云（見該卷第二一頁以下），後又於
    該院審理中改稱於八十年借十萬、八十二年借三十五萬等語（見原審卷第二三頁
    背面），更又於原審另次審理中再稱：八十年六月借十萬、八十二年中旬借三十
    萬等詞（見原審卷第二九頁背面），數次翻異更迭其詞，是被告自己對於何時、
    借款金額若干皆無法確切，供詞可疑。再就還款之時間、次數、金額等情，被告
    雖陳稱係於八十二年九月二十一日起始分期按月息一分半匯款給告訴人一節，在
    時間點上即與上開存摺存款紀錄不符，更何況被告於原審八十六年十二月二十三
    日調查中供稱不是固定付錢等語，亦與上開存摺存款紀錄內大都為九千元之倍數
    款項不合，被告更無法指出款時間、款數及利息之計算如何，另就被告匯款記
    錄觀察，業與被告所言之利息、本金無法核對。被告就其售股所得款予以借用，
    無法具體舉證以供調查，何況告訴人已指明款係另筆借款及支付向告訴人租屋
    租金，每次均四千五百元或其倍數。告訴人則能將被告入其銀行帳戶之款項一
    一列明緣由、各筆款項之計算方式，其中告訴人所指稱將台北市○○○路一五二
    ０巷六弄七號五樓房子出租予被告，月租四千五百元，又被告借三十萬元利息為
    月息一點五分，即每月應給付九千元，但被告款並不準時等情，業與上開存摺
    紀錄顯示之被告確自八十一年十月份起有集數月後入與月數相同之九千元之倍
    數款項之情相合，且有證人許月霞證稱曾於租賃處見被告等情互符，又有告訴人
    所提出之合作金庫甲○○之活期存款存摺存款紀錄表及單項款說明表附卷可證
    ，告訴人於本院補呈合作金庫帳戶明細表八十一年一月三十一日起被告即有款
    紀錄（見卷附出入明細表）當時尚無出售股票，可徵被告先前向告訴人借三十萬
    元與挪借售股股無關，被告就該三十萬借款於八十三年二月二日還十萬、八十四
    年一月二十七日還十萬、八十五年二月十六日還五萬，此有告訴人合作金庫存摺
    可稽。如先前無借款何來還款。故相較於被告所辯，應認告訴人所提出之上開存
    摺存款紀錄及匯款說明表為真正，從而觀之上開存摺存款紀錄並無屬被告股款
    錢紀錄，應認告訴人之上開股票係在不知情之情況為被告所侵占並予盜賣屬實。
  (四)末，被告又辯稱前述匯款清單中包含自七十九年以來，委託告訴人之夫游健亮操
    作股票之應付款項云云，然本院請其提供可資調查之證據，被告竟又陳稱：並無
    其他證據得資證明，全係口頭委託，且委託他人操作股票並無需支付購買股票之
    本金，又由他人操作，僅需承擔盈虧，又因全為虧損，並無告訴人之夫匯款之紀
    錄等語，在在與常情相背，且由游健亮、告訴人之股票集保帳戶中，自七十九年
    後，除部分之畸零股外，皆無見有被告陳稱代行操作之整筆股票，此有二人之股
    票集保帳戶存摺附卷可按，故難認被告係為操作股票而為匯款。另被告雖提舉關
    鍵性證人黃淑汝以證曾經聽聞告訴人交待被告賣出股票乙節，然證人所述情節非
    但與證人自己無關，又為八年前平日無甚交往者之隨口一言，竟能證稱係記憶深
    刻，顯與常情不合，再該證人更能證述於八十年間即能知曉被告與告訴人間於八
    十六年間之訴訟，更非常人所能，且證人之出現係被告與與告訴人纏訟四年後，
    竟才於原審最後一次審理時提舉，其證述實有可議，難堪憑採。
  (五)綜上所述，被告所辯，顯係事後脫卸刑責之詞，不足採信，本件事證明確，其犯
    行足以認定。
三、於股票背面蓋用股票原所有人之印鑑於轉讓登記表，即為表示轉讓股票之文書，
    為刑法第二百十條之私文書。核被告乙○○未經告訴人甲○○許可即盜用告訴人
    印章蓋於上開九十張股票背面，偽造股票轉讓登記表私文書，持以行使轉讓之犯
    行，係犯刑法第二百十六條、第二百十條行使偽造私文書罪。被告盜用印章為偽
    造私文書之部分行為，而偽造私文書之低度行為為行使之高度行為所吸收，均不
    另論罪。被告所犯之行使偽造私文書行為部分，均係以告訴人甲○○之股票轉讓
    為對象，犯罪構成要件相同，顯屬同一犯罪計劃之概括之犯意為之，應依連續犯
    之規定論以一罪，並加重其刑。
四、原審對被告論罪固非無見，惟查(一)被告依次賣股票二十張、七十張，則行使偽造
    轉讓登記表、盜蓋甲○○名義股票，應為九十張（並非三十張，如應有部分計為
    四十五張）原判決認三十張，已有不符(二)原判決以告訴人以合買股票十張抵購「
    北海福座」靈骨塔，則該十張為被告所有，有權置理云云。按此部分乃犯罪後雙
    方善後措施，原判決已有誤會。本件被告上訴意旨，否認犯罪，雖無可採，仍原
    判決既有可議，自應撤銷改判。查被告犯罪後刑法第四十一條於九十年一月十日
    修正公布同年月十二日生效最重本刑五年以下有期徒刑已得易科罰金，比較新舊
    法以修正後刑法第四十一條有利於被告，先予指明。審酌被告犯罪後於數次審理
    中均卸詞矯飾，毫無悔過之意，且無意清償偽造轉讓股票所致告訴人之損失，並
    衡量被告其他犯罪之動機、目的、手段、品行、智識程度、所生危害及犯罪後之
    態度等一切情狀，量處如主文第二項所示之刑，以並諭知易科罰金之折算標準。
據上論結，應依刑事訴訟法第三百六十九條第一項前段、第三百六十四條、第二百九
十九條第一項前段，刑法第五十六條、第二百十六條、第二百十條、第二條第一項前
段，修正刑法第四十一條第一項前段，罰金罰鍰提高標準條例第二條判決如主文。
本案經檢察官李良忠到庭執行職務。
中      華      民      國    九十一    年      一      月      九      日
                            臺灣高等法院刑事第十八庭
                                審判長法  官  吳      敦
                                      法  官  劉  慧  芬
                                      法  官  吳  明  峰
右正本證明與原本無異。
如不服本判決應於收受送達後十日內向本院提出上訴書狀，其未敘述上訴之理由者並
得於提起上訴後十日內向本院補提理由書（均須按他造當事人之人數附繕本）。
                                      書記官  李  華  安
中      華      民      國    九十一    年      一      月      九      日
附錄：本案論罪科刑法條全文
刑法第二百十六條
行使第二百十條至第二百十五條之文書者，依偽造、變造文書或登載不實事項或使登
載不實事項之規定處斷。
刑法第二百十條
偽造、變造私文書，足以生損害於公眾或他人者，處五年以下有期徒刑。
